【裁判字號】    98,交聲,161
【裁判日期】    980331
【裁判案由】    聲明異議
【裁判全文】
臺灣彰化地方法院交通事件裁定         98年度交聲字第161號
移送機關即
原處分機關  交通部公路總局臺中區監理所彰化監理站
異  議  人
即受處分人  甲○○
法定代理人  乙○○
上列受處分人因違反道路交通管理處罰條例案件，對於交通部公
路總局臺中區監理所彰化監理站民國 98年1月14日所為之處分（
彰監四字第裁64-I00000000號裁決書），聲明異議，本院裁定如
下：
    主  文
異議駁回。
    理  由
一、聲明異議意旨以：異議人即受處分人（下稱異議人）甲○○
    於民國97年12月23日下午20時15分許，騎乘許錫興所有車牌
    號碼YGK－106號重型機車，行經彰化縣大村鄉○○路○段與
    美港路口前時，與車牌號碼550－BXP重型機車發生擦撞，該
    車駕駛人張慧如人、車倒地後，異議人即關心詢問對方有無
    受傷，並眼見對方人車無礙後隨即離開。因異議人無照駕駛
    加上缺乏對交通法規之認識，且已詢問對方有無受傷並見對
    方人車無礙，於得對方默許下才離開，懇請法官考量異議人
    為單親家庭，家庭生活費用全靠母親辛苦工作而能勉持，能
    給予撤銷原處分之裁定，爰依法聲明異議云云。
二、按汽車駕駛人駕駛汽車肇事致人受傷或死亡者，應即採取救
    護措施及依規定處置，並通知警察機關處理，不得任意移動
    肇事汽車及現場痕跡證據，違反者處新臺幣（下同） 3,000
    元以上9,000 元以下罰鍰。但肇事致人受傷案件當事人均同
    意時，應將肇事汽車標繪後，移置不妨礙交通之處所；前項
    駕駛人肇事致人受傷而逃逸者，吊銷其駕駛執照；致人重傷
    或死亡而逃逸者，吊銷其駕駛執照，並不得再考領，道路交
    通管理處罰條例第62條第3、4項分別定有明文。
三、次按刑法第185條之4規定駕駛動力交通工具肇事，致人死傷
    而逃逸之處罰，立法目的係為了維護交通安全，加強救護，
    減少被害人的死傷，促使駕駛人於肇事後，能對被害人即時
    加以救護，並確保被害人民事上之求償請求權；而道路交通
    管理處罰條例第62條第3項前段、第4項規定關於駕駛汽車肇
    事致人受傷或死亡而逃逸罪責的成立宗旨，在於能夠及時給
    予受傷者作出救護的舉動，來避免傷害的加重或者死亡的發
    生，此時如未作出相當之舉止措施而離去，即能謂有逃逸之
    主觀意思，蓋道路交通事故發生後，有受傷或死亡之情形者
    ，應即時救護或採必要之措施，以防損害範圍之擴大。如駕
    駛人於肇事後，隨即駕車逃離現場，不僅使肇事責任認定困
    難，更可能使受傷之人喪失生命，自有從嚴處理之必要。職
    是之故，汽車駕駛人駕駛汽車發生交通事故，不論其責任之
    歸屬為何，即有義務留在肇事現場，採取救護或其他必要措
    施，並向警察機關報告，以保護他人權益，同時釐清肇事責
    任，自不待言。此二法規之立法目的係屬同一，在構成要件
    之解釋自應同一，以避免法律適用之失衡。
四、經查：
    異議人甲○○於上開時、地，有騎乘車牌號碼YGK－106號重
    型機車與被害人張慧如所騎乘之車牌號碼550－BXP重型機車
    發生擦撞而致被害人張慧如受傷，異議人未即時對被害人採
    取救護措施或其他必要措施，亦未向警察機關報告，即騎車
    離開肇事現場之事實，業據證人即被害人張慧如於警詢時中
    證稱：伊是被對方重機車碰撞後才知道發生車禍，之後伊倒
    地受傷，並在地上坐了一會，同學與路人才來扶伊至路邊，
    而同學當時有叫對方機車騎士下車幫忙，但對方機車騎士沒
    下車，也沒有回答，旋即由中山路1 段右轉再右轉並沿著未
    命名道路往南逃逸，是同學打電話報案及叫救護車的等語（
    參見彰化縣警察局員林分局員警分偵字第0980002061號警卷
    第5-6 頁）；又據證人即被害人同學蔡旻潔於警詢中證述：
    其是被對方重機車輕微碰撞後車身傾斜才知道發生車禍，同
    學張慧如遭對方撞擊倒地受傷，其馬上棄車去扶張慧如至路
    邊後，隨即叫對方機車騎士下車幫忙，但對方機車騎士不但
    沒下車，也沒有回答，就由中山路1 段右轉再右轉並沿著未
    命名道路逃逸，是其打電話報案及叫救護車的。是路人幫其
    把重機車扶起，對方是肇事逃逸，沒有過來查看其及張慧如
    有無受傷，也沒有留下聯絡電話及報警處理等情（參見彰化
    縣警察局員林分局員警分偵字第0980002061號警卷第9-10頁
    ），且為異議人所不否認（參見彰化縣警察局員林分局員警
    分偵字第0980002061號警卷第2 頁）；復有道路交通事故現
    場圖、道路交通事故調查報告表（一）（二）、交通事故現
    場照片14紙、員生醫院診斷證明書、臺中榮民總醫院診斷證
    明書等件為證，異議人確有肇事逃逸之事實，洵堪認定。
五、綜上所述，原處分機關依道路交通管理處罰條例第62第4 項
    規定，對異議人裁處6,000元，吊銷駕駛執照，1年內禁考，
    其認事用法均無違誤，異議人之異議為無理由，應予駁回。
    至異議人雖稱其對交通法規缺乏認識、為無心之過，且係單
    親家庭、擔心加重母親生活費用上之負擔云云，因與異議人
    是否有肇事逃逸之行為無涉，本院爰不一一論述，附此敘明
    。
據上論斷，應依道路交通管理處罰條例第87條第2 項，道路交通
案件處理辦法第19條，裁定如主文。
中    華    民    國    98    年    3     月    31    日
                  交通法庭            法  官  鮑慧忠
以上正本證明與原本無異。
如不服本裁定，應於裁定送達後五日內向本院提出抗告狀 (須附
抗告狀繕本 )。
中    華    民    國    98    年    3     月    31    日
                                      書記官  陳秀娟


司法院資訊處製作；財團法人民間司法改革基金會備份。
